臺灣臺中地方法院刑事裁定　　　　　　　　　　　九十一年度聲判字第三八號
　　聲　請　人
　　即　告訴人　乙○○
　　代　理　人　將志明律師
　　被　　　告　甲○○
右列聲請人因告訴被告涉嫌誣告案件，不服臺灣高等法院臺中分院檢察署檢察長駁回
再議之處分（九十一年度上聲議字第二四一號），聲請交付審判，本院裁定如左：
    主  文
聲請駁回。
    理  由
一、聲請交付審判意旨：如附件之刑事交付審判狀影本所載。
二、按告訴人不服上級法院檢察署檢察長或檢察總長認再議為無理由而駁回之處分者
    ，得於接受處分書後十日內委任律師提出理由狀，向該管第一審法院聲請交付審
    判。法院認為交付審判之聲請不合法或無理由者，應駁回之，刑事訴訟法第二百
    五十八條之一、第二百五十八條之三第二項前段分別定有明文。
三、查：（一）本件被告甲○○前曾以本件聲請人乙○○及訴外人廖春滿為被告，以
    廖春滿係被告所召集互助會之會員，被告積欠其會款新台幣（下同）十八餘萬元
    ，雙方於民國八十九三月一日約定在台中市○○區○○路三段三四五巷十六號廖
    春滿住處之會客室商討解決方式，被告依約前往後，廖春滿竟與聲請人乙○○及
    其他不明之人數人，稱若不解決債務即不讓該件告訴人即甲○○離去，被告見聲
    請人人多且態度強硬，因而心生畏懼，不得已而簽發到期日八十九年六月三十日
    ，面額二十萬元之本票交予廖春滿，並由聲請人二人強押被告至北區戶政事務所
    申辦印鑑證明，及就被告所有坐落台中市○○路十二巷二十六弄十二之二號之不
    動產設定抵押權後，聲請人始讓被告離去。次日廖春滿以抵押權設定之印鑑需補
    蓋，再度要被告前往其住處，被告到達後，廖春滿要求被告需書立房屋買賣同意
    書交其處理，否則需拿現金或再找保證人，因被告不同意，雙方因此發生爭執，
    聲請人並執意不讓被告離去，限制其行動自由，嗣因被告人之友人賴文華前來並
    報警處理，聲請人二人見警前來，無法再限制告訴人之自由，因認聲請人二人涉
    有刑法之妨害自由、恐嚇等罪嫌而訴請臺灣臺中地方法院檢察署檢察官偵辦，嗣
    因罪嫌不足，經該署於八十九年十月十七日以八十九年度偵字第一三○七七號為
    不起訴處分。聲請人乙○○再以：聲請人乙○○於八十九年三月二日，依案外人
    廖春滿之委請，前往臺中市○○區○○路三段三四五巷十六號廖春滿住處會客室
    ，接受廖春滿與被告之共同委託，辦理被告所有坐落臺中市○○路十二巷二十六
    弄十二之二號房地之設定抵押權登記手續，及代為被告保管授權書、所有權狀、
    委任銷售契約書、被告之印鑑證明及印鑑等事，聲請人並已代為辦妥其設定抵押
    權登記完畢。詎被告事後反悔，竟意圖使廖春滿與聲請人受刑事處分，捏稱如上
    述其等有限制其行動自由，並有共同涉犯妨害自由及恐嚇等罪係屬誣告。而訴請
    臺灣臺中地方法院檢察署檢察官偵查。該案嗣經臺灣臺中地方法院檢察署檢察官
    認被告甲○○犯罪嫌疑不足，於九十一年五月八日，以九十年度偵字第九六四九
    號為不起訴處分後，聲請人不服，聲請再議，再經臺灣高等法院臺中分院檢察署
    檢察長認再議之聲請為無理由，於九十一年六月十三日，以九十一年度上聲議字
    第二四一號，駁回聲請人再議之聲請等情，業經本院調取上開偵查卷宗全卷審閱
    無訛，並有臺灣臺中地方法院檢察署檢察官八十九年度偵字第一三○七七號不起
    訴處分書、九十年度偵字第九六四九號不起訴處分書、臺灣高等法院臺中分院檢
    察署九十一年度上聲議字第二四一號處分書各一份在卷可參。
四、按犯罪事實，應依證據認定之，無證據不得推定其犯罪事實，刑事訴訟法第一百
    五十四條定有明文。而誣告罪之成立，須其申告內容完全出於憑空捏造，若所告
    尚非全然無因，袛因缺乏積極證據證明致被誣告人不受訴追處罰者，尚難遽以誣
    告論罪。且若有出於誤會或懷疑有此事實而為申告，以致不能證明其所訴之事實
    為真實，縱被訴人不負刑責，而告訴人本缺乏誣告之故意，亦難成立誣告罪名（
    最高法院四十三年台上字第二五一號、四十四年台上字第八九二號判例參照）。
五、查本件案外人廖春滿於八十九年八月十五日前述妨害自由一案供稱：「因積欠我
    會款，她說要將房子設定抵押給我，就約三月一日到住處管理室商談，當天她另
    外約三位債權人到場，當時手續則完全交由代書乙○○代理，當時也有約定設定
    方式，隔天代書通知我，債權已設定，沒有價值了」等語。另證人譚元龍、賴文
    華亦於同日到庭證稱：「有，他們有爭執，是在會客室裡的房間，圍著甲○○，
    不讓甲○○離開，要她另找保證人，才要讓她離開，我無法解決才離，離開後就
    去報警，說是債務糾紛可能有危險，警察才到場」、「當天是有一位不認識的人
    叫我送錢給甲○○，我就照對方講的黎明國宅，我去的時候，警察也在場了」等
    情。証人楊美足則於八十九年十月三日到庭証稱：「有，八十九年三月一日及二
    日當時討論債務返還問題，是甲○○打電話通知我們去的，當時有王冬淋、廖素
    櫻及一位代書」等語。是縱如聲請人所稱伊僅於三月二日到場，但無論聲請人其
    是於八十九年三月一日或二日或二日均有在場，在案外人廖春滿人等於與被告甲
    ○○商談解決債務時有在場，及商談時現場並有糾紛爭執，應堪可認定。又臺灣
    臺中地方法院檢察署檢察官九十年度偵字第九六四九號不起訴處分書，認被告僅
    積欠廖春滿十五萬元、楊美足十八萬元、廖素櫻十萬元，且已分別簽發本票交予
    廖春滿等人，惟渠等三人竟能分別設定權利價值為原債權額數倍之「四十八萬元
    」之不動產抵押債權，此部分臺灣臺中地方法院檢察署檢察官，雖認三人均設定
    為四十八萬之不動產抵押債權，實則四十八萬係三人之債權總擔保，其分別為楊
    美足十八萬元、廖素櫻十萬元、被告則為二十萬元，己與原債權十五萬元超出五
    萬元，此均有附於前開案卷之廖春滿委託楊盤江律師於八十九年三月二十四日（
    八十九）江字第八九０三四號律師函、專任委託契約書及土地登記謄本附卷可參
    ，此抵押債權金額雖有誤，但核情廖春滿為債權人，而聲請人係受廖春滿個人之
    邀前往接受委任處理事務，並於聲請人處理過程中，讓被告感覺其態度上並非友
    善，以致被告想另找代書處理，且於聲請人陪同被告前往戶政事務所及地政事務
    所辦理印鑑證明及設定抵押時，聲請人又未讓被告下車親自辦理，加上設定抵押
    及專任委託契約之條件均對被告不利之情況下，難免讓被告對聲請人之角色產生
    懷疑，再參以警方於案發當時有前往現場瞭解情形，及證人賴文華於上開證稱：
    當時渠等有爭執，地點是會客室，他們圍著甲○○，不讓她離開，要她找保證人
    才要讓她離開，我無法解決便離開，並有報警稱他們有債務糾紛可能有危險等語
    ，及另證人蔡袁哲蓉於九十年四月四日本件誣告案件中到庭證稱：「：甲○○有
    打電話至我公司，說有很多人圍著她，她要走不讓她走，請我找人去幫忙」等情
    觀之，被告認聲請人等在言語或舉動上對之施壓之指述，亦應非虛構。從而臺灣
    臺中地方法院檢察署檢察官於該署九十年度偵字第九六四九號，以本件則被告對
    聲請人提出妨害自由等告訴，顯係出於誤會或有所懷疑而尚非全然無因，認被告
    並無誣告之故意，而為被告不起訴處分。及臺灣高等法院臺中分院檢察署九十一
    年度上聲議字第二四一號檢察官認原處分並無違誤，而駁回聲請人之再議聲請，
    於法洵無不合，處分書所載理由亦未違背經驗法則、論理法則或其他證據法則，
    聲請人執詞聲請交付審判，為無理由，應予駁回。
五、依刑事訴訟法第二百五十八條之三第二項前段，裁定如主文。
中      華      民      國    九十一    年      八      月     十四     日
                                  臺灣臺中地方法院刑事第二庭
                                        審判長法官    張  智  雄
                                        法      官    鍾  堯  航
                                        法      官    柯  崑  輝
右正本證明與原本無異。
本裁定不得抗告。
                                        書記官
中      華      民      國    九十一    年      八      月     十四     日
